【裁判字號】    91,自,8
【裁判日期】    920319
【裁判案由】    竊佔
【裁判全文】
臺灣宜蘭地方法院刑事判決                              九十一年度自字第八號
    自  訴  人  乙○○
    被      告  丙○○
    選任辯護人  李秋銘律師
                黃金亮律師
右列被告因竊佔案件，經自訴人提起自訴，本院判決如左：
    主  文
本件免訴。
    理  由
一、自訴意旨略以：緣被告丙○○前就自訴人之祖父李崇基就坐落宜蘭縣羅東鎮○○
    段一○四○地號土地之一部設定地上權，設定範圍僅三七點六六坪，而被告卻意
    圖為自己不法之所有，竊佔同段一○三九地號之土地，嗣自訴人祖父過世後，上
    開土地由李登榜、李文進、李文發、李文在、李文通、李文達六人繼承，惟未就
    該土地辦理繼承登記，被告並於該一○三九地號土地上搭蓋鐵皮屋使用，因認被
    告涉有竊佔自訴人土地罪嫌云云。
二、按時效已完成者，應諭知免訴之判決，刑事訴訟法第三百零二條第二款，定有明
    文。次按刑法第三百二十條第二項之竊佔罪，為即成犯，於其竊佔行為完成時犯
    罪即成立，以後之繼續竊佔乃狀態之繼續，而非行為之繼續。又因所竊佔者為他
    人不動產，只是非法獲取其利益，其已否辦理登記，與犯罪行為之完成無關。又
    於竊佔後，雖將原有建物拆除另予改建，僅係竊佔狀態繼續中變更其使用之方法
    ，不構成另一新竊佔罪，有關追訴權時效之起算，應以最初竊佔行為完成時為準
    ，最高法院分著有六十六年台上字第三一一八號判例、七十四年度台上字第三六
    三四號判決可資參照。
三、訊據被告丙○○固坦承使用宜蘭縣羅東鎮○○段一○三九地號土地，並於土地上
    搭蓋鐵皮屋使用等情，惟辯稱：伊之先祖於自民國初年即向自訴人之先祖承租坐
    落宜蘭縣羅東鎮○○段一○三九、一○四○地號土地，並在前開一○四○地號土
    地上興建舊式建築物，而前開一○四○、一○三九地號土地即作為廣場、曬穀場
    及放置農業用具之使用。其後於民國三十八年間，承租人盧阿謹、盧阿弄就前開
    一○四○地號土地上之建築物部分，與土地所有權人設定地上權。伊係自父親繼
    承使用此等建物、廣場、曬穀場及置放農業用具之棚架，伊於繼承之初至迄今，
    均係以伊之父親及先祖所使用之範圍加以使用，因此伊占有使用前開土地係基於
    伊之先祖與土地所有權人之租賃關係，並非竊佔自訴人之土地等語。
四、經查：就坐落宜蘭縣羅東鎮○○段一○三九、一○四○地號土地，原係案外人李
    崇基所有，嗣李崇基過世後，業由其繼承人李登榜、李文進、李文發、李文在、
    李文通、李文達等人繼承，而繼承人李文達過世後，再由自訴人與其他繼承人共
    同繼承該筆土地，業據自訴人提出土地登記簿謄本、地籍圖、戶籍謄本等資料為
    證。而被告亦自承使用前開一○三九地號土地，而現於該土地上建有鐵皮屋使用
    ，並經本院會同宜蘭縣羅東鎮地政事務所至現場勘驗後，製有如附圖所示之土地
    複丈成果圖在卷可憑。惟就前開一○三九地號土地之使用情形，依證人甲○○於
    本院中證稱：從伊父親大約七、八十年前開始就每年收取一百斤的稻穀，四、五
    年前才開始提高為二百斤，只收伊父親的部分，而確實的使用範圍伊不清楚，只
    是聽父親說過大概的範圍，而承租的範圍除了圍牆內土地外，也包括圍牆外一些
    土地，伊知道現在鐵皮屋位置的土地也是他們的土地，而之前都是由盧金波的祖
    父在管理等語（參見本院九十一年七月九日訊問筆錄、九十二年三月五日審判筆
    錄）；而證人陳昔如於本院結證稱：伊嫁到那裡已經二十年，而房屋之使用情形
    到現在均沒有改變，當時使用之範圍即包含鐵皮屋等語（參見本院九十二年三月
    五日審判筆錄）；證人盧金波於本院調查時證稱：那塊土地是伊祖父盧阿謹和被
    告的父親盧阿弄一起承租，承租的範圍為全部年租金一百八十斤稻穀，後來改為
    二百斤稻穀，承租的土地目前是伊、盧兩和、丙○○三個人使用等語（參見本院
    九十一年八月十三日訊問筆錄）。而按地價稅之納稅義務人行蹤不明者，主管稅
    捐機關得指定土地使用人負責代繳使用部分之地價稅，土地稅法第四條第一項第
    一款定有明文，參以卷附自訴人提出上開一○三九地號土地自八十三年至八十八
    年地價稅單等影本，就納稅義務人欄上均載明係土地使用人盧金波。此外，並有
    被告自四十一年至九十年繳付租金之收租簿等影本附卷可憑。綜合上情，上開土
    地於三十八年設定地上權之初，即由案外人盧阿謹、盧阿弄占有使用，縱盧阿謹
    、盧阿弄與原土地所有人李崇基間就宜蘭縣羅東鎮○○段一○三九地號土地無租
    賃關係之存在，則被告繼受其父盧阿弄於上開土地之使用範圍，既未超越原有範
    圍，應認係同一竊佔行為，並不構成另一新竊佔罪，有關追訴權時效之起算，應
    以最初竊佔行為即上開房屋完成時為準。又竊佔罪最重本刑為有期徒刑五年，依
    刑法第八十條第二款規定，其追訴權期間為十年。準此，本件時效業經完成，爰
    依照前開說明諭知免訴之判決。
據上論斷，應依刑事訴訟法第三百四十三條、第三百零二條第二款判決如主文。
中      華      民      國    九十二    年      三      月     十九     日
                                  臺灣宜蘭地方法院刑事第二庭
                                        審判長法  官  黃  永  勝
                                              法  官  郭  顏  毓
                                              法  官  辜  漢  忠
右正本證明與原本無異。
如不服本判決，應於判決送達後十日內，向本院提出上訴狀。（應附繕本）
                                              書記官  林  秀  麗
中      華      民      國    九十二    年      三      月     二十     日


司法院資訊處製作；財團法人民間司法改革基金會備份。
